【裁判字號】    95,監,302
【裁判日期】    950909
【裁判案由】    選定禁治產人監護人
【裁判全文】
臺灣板橋地方法院民事裁定               95年度監字第302號
原    告  甲○○
被    告  丙○○
上列聲請人聲請指定禁治產人之監護人事件，本院裁定如下：
    主      文
聲請駁回。
聲請費用由聲請人負擔。
    理      由
一、按禁治產人之監護人，依下列順序定之：(一)配偶(二)父母(三)與
    禁治產人同居之祖父母(四)家長(五)後死之父或母以遺囑指定之
    人。不能依前項規定定其監護人時，由法院徵求親屬會議之
    意見選定之，民法第1111條定有明文。
二、本件聲請意旨略以：相對人丙○○（民國37年4 月17日出生
    、身分證統一編號：Ｚ000000000號）業經本院以93年度禁字
    第285 號裁定宣告禁治產在案，並經本院94年度監字第363
    號裁定選定聲請人劉健一為禁治產人丙○○之監護人，現因
    欲辦理分割繼承，而聲請人與相對人同為繼承人，聲請人涉
    有雙方代理，經親屬會議決議就辦理繼承登記需要由陳劉美
    雪為其監護人，以利土地登記之進行，為此聲請另選定陳劉
    美雪為禁治產人之監護人。
三、聲請人主張之前項事實固據聲請人提出繼承系統表1 件、戶
    籍謄本13件、親屬會議紀錄1件、印鑑證明4件、本院94年度
    監字第363 號民事裁定影本一件為證，並經本院依職權調閱
    本院94年度監字第363 號民事卷宗、93年度禁字第285 號民
    事卷宗查明屬實。惟查：
(一)禁治產人丙○○無民法第1111條第1 項規定之法定監護人，
    而民法第1131條第1 項所列各款之親屬會議會員亦有欠缺，
    致親屬會議有不能召開或召開有困難，惟經劉春美、乙○○
    、陳劉美雪、劉陳勇、劉家瑞等親屬同意選定劉健一為禁治
    產人之監護人，並經本院94年監字 363號民事裁定選定劉健
    一為該禁治產人丙○○之監護人在案。
(二)聲請人雖謂現因辦理分割繼承，而聲請人劉健一與禁治產人
    同為繼承人，是劉健一為繼承人又兼為丙○○之監護人，事
    涉民法禁止自己代理及雙方代理之規定，為此聲請另選定陳
    劉美雪為禁治產人之監護人等情。惟按聲請人為辦理遺產繼
    承登記時，涉民法禁止自己代理及雙方代理之規定，乃屬「
    因特定事項」行使監護權遭遇障礙之單一事件，核與民法第
    1111條所規定禁治產人之設置及指定監護人之性質，本係為
    長期性、持續性及全面性為禁治產人之人身及財產上監護，
    有所不同。是以，聲請人自不得以禁治產人有關辦理分割繼
    承之特定事項行使監護權遭遇障礙之單一事件，而聲請法院
    另訂監護人。本件聲請，於法既屬不合，應予駁回。
(三)至於監護人「因特定事項」行使監護職務，涉及民法禁止自
    己代理及雙方代理之規定時，應得依民法第1113條第1 項之
    規定，準用同法第1092條「得因特定事項，於一定期限內，
    委託他人行使監護之職務」為適用，併此指明。
四、依非訟事件法第21條第1項，民事訴訟法第78條、第85條第1
    項，裁定如主文。
中    華    民    國    95    年    9     月    9     日
                  家事法庭  法  官  黃惠瑛
以上正本證明與原本無異。
如不服本裁定應於送達後10日內向本院提出抗告狀，並應繳納抗
告裁判費新台幣1000元。
中    華    民    國    95    年    9     月    9     日
                            書記官  楊振宗


司法院資訊處製作；財團法人民間司法改革基金會備份。
